【裁判字號】    98,審訴,829
【裁判日期】    980717
【裁判案由】    毒品危害防制條例
【裁判全文】
臺灣桃園地方法院刑事判決             98年度審訴字第829號
公  訴  人  臺灣桃園地方法院檢察署檢察官
被      告  甲○○
上列被告因違反毒品危害防制條例案件，經檢察官提起公訴（98
年度毒偵字第581 號），被告於本院準備程序進行中，就被訴事
實為有罪之陳述，經本院告知簡式審判程序意旨，並聽取公訴人
及被告之意見後，本院合議庭裁定改依簡式審判程序審理，茲判
決如下：
    主      文
甲○○施用第一級毒品，處有期徒刑陸月，如易科罰金，以新臺
幣壹仟元折算壹日，扣案之第一級毒品海洛因壹包含袋（驗餘毛
重零點陸肆公克）沒收銷燬之；又施用第二級毒品，處有期徒刑
貳月，如易科罰金，以新臺幣壹仟元折算壹日；應執行有期徒刑
柒月，如易科罰金，以新臺幣壹仟元折算壹日，扣案之第一級毒
品海洛因壹包含袋（驗餘毛重零點陸肆公克）沒收銷燬之。
    事實及理由
一、犯罪事實：
    緣甲○○前於民國96年間因施用毒品案件，經本院以96年度
    毒聲字第504 號裁定送觀察、勒戒後，認無繼續施用毒品傾
    向，於97年6 月26日執行完畢釋放出所，並經臺灣桃園地方
    法院檢察署檢察官以97年度毒偵緝字第161 號、97年度毒偵
    字第1734、2879號為不起訴處分確定。詎其仍不知戒除毒癮
    ，於上開觀察、勒戒執行完畢釋放後5 年內，復基於施用第
    一、二級毒品之犯意，於98年1 月20日14時許，在桃園縣中
    壢市○○○○街，以注射之方式施用第一級毒品海洛因1 次
    ，及於同日18時許為警採尿時起回溯96小時內之某時，在臺
    灣地區某不詳地點，以燒烤之方式施用第二級毒品甲基安非
    他命1 次。嗣於98年1 月20日16時30分許，在桃園縣中壢市
    ○○○街56巷11號旁，為警盤查，並扣得其所有之第一級毒
    品海洛因1 包（驗前毛重0.65公克，因鑑驗使用費失0.01公
    克，驗餘毛重0.64公克，含與毒品無法析離之包裝袋1 個）
    ，經其同意採尿送驗後，而悉上情。
二、證據名稱：
    (一)被告於警詢及檢察官偵查中之供述及於本院準備程序中之
      自白。
    (二)桃園縣政府警察局刑事警察大隊查獲被採尿人姓名編號對
      照表及台灣檢驗科技股份有限公司濫用藥物檢驗報告（尿
      液部分）各1 份。
    (三)桃園縣政府警察局刑事警察大隊搜索扣押筆錄、扣押物品
      目錄表、桃園縣政府警察局扣押物品清單、台灣檢驗科技
      股份有限公司濫用藥物檢驗報告（毒品部分）1 份及扣案
      之毒品第一級毒品海洛因1 包（驗前毛重0.65公克，因鑑
      驗使用費失0.01公克，驗餘毛重0.64公克，含與毒品無法
      析離之包裝袋1 個）。
    (四)臺灣高等法院被告前案紀錄表1 份。
三、按刑法第41條第1 項、第2 項原係規定：「犯最重本刑為5
    年以下有期徒刑以下之刑之罪，而受6 個月以下有期徒刑或
    拘役之宣告者，得以新臺幣1 千元、2 千元或3 千元折算一
    日，易科罰金。但確因不執行所宣告之刑，難收矯正之效，
    或難以維持法秩序者，不在此限」、「前項規定於數罪併罰
    ，其應執行之刑未逾6 月者，亦適用之」，意即對於數罪併
    罰之案件，雖各宣告刑依法均得易科罰金，然若定應執行之
    刑已超過6 個月，仍不得易科罰金。惟查，被告行為後，司
    法院大法官會議已於98年6 月19日公布第662 號解釋，該解
    釋文認為：「中華民國94年2 月2 日修正公布之現行刑法第
    41 條 第2 項規定，關於數罪併罰，數宣告刑均得易科罰金
    ，而定應執行刑逾6 個月者，排除適用同條第1 項得易科罰
    金之規定部分，與憲法第23條規定有違，並與本院釋字第36
    6 號解釋意旨不符，應自本解釋公布之日起失其效力。」。
    即對於數罪併罰，數宣告刑依法均得易科罰金，而定應執行
    之刑縱超過6 個月之案件，依司法院大法官會議解釋第366
    號、662 號之解釋意旨，仍得易科罰金。從而，比較上開新
    舊法之結果，應以上開修正後之結果，較有利於被告。故應
    認被告所犯上開2 罪，各量處如主文所示之刑及依刑法第41
    條第1 項之規定，均諭知易科罰金之折算標準，並定應執行
    之刑及依上開司法院大法官會議解釋及刑法第41條第1 項之
    規定，併諭知易科罰金之折算標準，附此敘明。
四、附記事項：
    扣案之第一級毒品海洛因1 包，其中包裝袋部分，依現行檢
    驗方式乃以刮除方式為之，包裝袋上仍會摻殘若干毒品無法
    分離，自應一體視為毒品部分，而依毒品危害防制條例第18
    條第1 項前段規定，宣告沒收銷燬之。至鑑驗費失之毒品部
    分，既已滅失，爰不另為沒收銷燬之宣告。
五、應適用之法條：
    刑事訴訟法第299 條第1 項前段、第273 條之1 第1 項、第
    310 條之2 、第454 條第1 項，毒品危害防制條例第10條第
    1 項、第2 項、第18條第1 項前段，刑法第2 條第1 項但書
    、第11 條 、第41條第1 項前段、第51條第5 款。
六、如不服本判決，得自收受送達之翌日起10日內向本院提出上
    訴狀（應附繕本），其未敘述上訴理由者，應於上訴期間屆
    滿後20日內補提理由書狀於本院，上訴於臺灣高等法院。
本案經檢察官丁俊成到庭執行職務。
中    華    民    國    98    年    7     月    17    日
                刑事庭        法  官  林靜梅
以上正本證明與原本無異。
                              書記官  施春祝
中    華    民    國    98    年    7     月    17    日
本案論罪科刑法條：
毒品危害防制條例第10條
施用第一級毒品者，處 6 月以上 5 年以下有期徒刑。
施用第二級毒品者，處 3 年以下有期徒刑。


司法院資訊處製作；財團法人民間司法改革基金會備份。
